【裁判字號】    94,易,2223
【裁判日期】    951020
【裁判案由】    電子遊戲場業管理條例
【裁判全文】
臺灣臺北地方法院刑事判決              94年度易字第2223號
公  訴  人  臺灣臺北地方法院檢察署檢察官
被      告  甲○○
上列被告因違反電子遊戲場業管理條例案件，經檢察官聲請以簡
易判決處刑（94年度偵字第10474 號），惟本院認不宜以簡易判
決處刑，改適用通常程序審理，判決如下：
    主  文
甲○○無罪。
    理  由
一、公訴意旨略以：被告甲○○在臺北市○○區○○街57巷10之
    14、15號1 樓經營電子遊戲場生意，未依電子遊戲場業管理
    條例之相關規定，向主管機關即臺北市政府申請核發電子遊
    戲場業營利事業登記證，竟在上址店面設置金歡禧景品販賣
    機、金如意景品販賣機、金吉祥景品販賣機等共9 台，供不
    特定人投注硬幣娛樂而為營利，經營電子遊戲場業。嗣於94
    年5 月31日晚間9 時10分，經臺北市政府商業管理處稽查人
    員，在上址店內當場查獲，因認被告違反電子遊戲場業管理
    條例第十五條規定，應依同條例第二十二條規定處斷；並提
    出證人即現場員工乙○○之供述、臺北市政府商業管理處商
    業稽查紀錄表、經濟部函為證。
二、按犯罪事實應依證據認定之，無證據不得推定其犯罪事實，
    又不能證明被告犯罪者，應諭知無罪之判決，刑事訴訟法第
    一百五十四條、第三百零一條第一項分別定有明文。且告訴
    人之告訴，係以使被告受刑事訴追為目的，是其陳述是否與
    事實相符，仍應調查質他證據以資審認（最高法院52年台上
    7300號判例參照）。又事實之認定，應憑證據，如未能發現
    相當證據，或證據不足以證明，自不能以推測或擬制之方法
    ，為裁判基礎（最高法院40年台上字第86號判例參照）。另
    認定犯罪事實所憑之證據，雖不以直接證據為限，間接證據
    亦包括在內，然無論直接或間接證據，其為訴訟上之證明，
    須於通常一般之人不致有所懷疑，而得確信其為真實之程度
    者，始得據為有罪之認定，倘其證明尚未達到此一程度，而
    有合理之懷疑存在時，即無從為有罪之認定，亦有最高法院
    76年台上字第4986號判例足供參照。
三、訊據被告甲○○否認擔任臺北市○○區○○街57巷10之14、
    15號1 樓電子遊戲場之負責人，辯稱：其身分證十餘年前就
    已遺失，其係以洗車為業，近年更居住在游民中心等語。經
    查，證人乙○○於偵查中固具結稱：「（問：今年5 月間是
    否在臺北市○○區○○街57巷10之14、15號1 樓電子遊戲場
    工作？）是。才上班沒幾天就被稽查，出事隔天我就沒上班
    ，也沒有去領薪資．．（問：負責人是否確實是甲○○？）
    是。」（見偵卷第24頁筆錄）等語，惟本院依臺北市商業管
    理處商業稽查紀錄表上所載該址連絡電話00000000號查詢，
    其用戶名稱係乙○○、啟始日期時間89年3 月1 日、終止日
    期95年3 月15日，戶籍地址及帳寄地址均臺北市○○區○○
    街57巷10之14、1 樓（按即本件查獲現場），有中華電信（
    固網市內）資料查詢在本院卷可按，苟證人乙○○僅單純受
    僱，且僅上班數日即遭查獲、隔日即未曾再赴上址上班，焉
    有由其於89年間即在上址申請電話供該址使用，且至94年5
    月31日本件遭查獲後，猶近10月始停止使用上該電話之理？
    本院另復審酌證人即本件稽查人員丙○○於本院審理時結證
    所稱：「移送甲○○，是現場工作人員乙○○先生告訴我們
    負責人是甲○○，並把他的身分證影本提供給我們抄寫，我
    們是根據這個來移送的。（問：你們有無查證該處商家負責
    人是否確實為甲○○？）沒有。完全以乙○○的陳述來移送
    。」（見95年5 月3 日審判筆錄），而一般而論，雇主為建
    立員工人事資料、辦理勞保等事宜，固極可能因而持有員工
    身分證件或其影本，惟反之由受雇人持有雇主身分證影本，
    已甚不尋常；而證人自稱為受雇人，於受稽查時，不通知其
    所指為負責人之被告到場處理，反逕由其提供被告身分證影
    本供稽查人員查核，亦與常理相違，其證言是否實在，實甚
    有疑。至公訴人另所憑臺北市商業管理處商業稽查紀錄表，
    依證人丙○○上揭所述既全憑乙○○之陳述為記載，而乙○
    ○之證述尚不足採，業如前述，本院自亦無從遽採該稽查紀
    錄表而為不利於被告之認定。此外，復查無其他積極證據，
    足資認定被告有公訴意旨指摘之犯罪事實，揆諸前揭規定及
    最高法院判例意旨，應即為有利於被告之認定，而為無罪之
    諭知。
四、證人乙○○是否涉犯刑法第一百六十九條誣告罪、第一百六
    十八條偽證罪，應由有偵查權之機關依法處理之，附此敘明
    。
據上論斷，依刑事訴訟法第四百五十二條、第三百零一條第一項
，判決如主文。
本案經檢察官黃紋綦到庭執行職務
中    華    民    國    95    年    10    月    20    日
                          刑事第三庭
                              審判長法  官  黃雅芬
                                    法  官  游士珺
                                    法  官  王幸華
上正本證明與原本無異。
如不服本判決，應於判決送達後10日內向本院提出上訴狀（應抄
附繕本）。告訴人或被害人如對於本判決不服者，應具備理由請
求檢察官上訴，其上訴期間之計算係以檢察官收受判決正本之日
期為準。
                                    書記官  陳泰寧
中    華    民    國    95    年    10    月    20    日


司法院資訊處製作；財團法人民間司法改革基金會備份。
